臺灣高雄地方法院刑事判決　　　　　　　　　　　　　　九十年度易緝字第九八號
　　公　訴　人　臺灣高雄地方法院檢察署檢察官
　　被　　　告　丙○○
右列被告因詐欺案件，經檢察官提起公訴（八十八年度偵緝字第一０九九號），本院
判決如左：
    主  文
丙○○無罪。
    理  由
一、公訴意旨略以：被告丙○○係百裕建設股份有限公司（以下簡稱百裕建設）負責
    人，意圖為自己不法之所有，於民國（下同）八十二年間，在高雄縣鳳山市五甲
    地區，推出百年富裕預售屋系列，並在高雄縣鳳山市○○路該工地之樣品屋內，
    明知該棟大樓之第四層至第八層設計為公共造產停車場，竟向甲○○詐稱：該棟
    大樓之第四層至第八層為商業辦公室云云，致使甲○○陷於錯誤，而與丙○○簽
    訂買賣契約，向丙○○購買該棟大樓第十層、第十一層，並陸續交付現金新台幣
    （下同）二百二十五萬元與向台灣土地銀行貸款之八百七十五萬元，嗣該大樓完
    工時，甲○○始知上情，因認被告涉有刑法第三百三十九條第一項之詐欺罪嫌云
    云。
二、按犯罪事實應依證據認定之，無證據不得推定其犯罪事實；次按不能證明被告犯
    罪者，應諭知無罪之判決，刑事訴訟法第一百五十四條、第三百零一條第一項分
    別定有明文。又所謂證據，係指超越一切合理之可疑，足以認定被告確有犯罪行
    為之積極證據而言。茍依現存之積極證據，就起訴意旨所指被告犯罪之待證事實
    ，尚非不得為其他較有利被告之推斷，本諸罪疑唯輕之法則，自難謂該事證已適
    合於被告犯罪事實之認定。再告訴人之指訴係使被告受刑事追訴為目的，其所述
    被害情形，如無瑕疵可指，而就其他方面調查又與事實相符，其供述固可採據為
    判決之基礎，惟其陳述倘尚有瑕疵，則在未究明前，即難遽採為論罪科行之根據
    （最高法院六十一年台上字第三○九九號判例意旨可參照）。再按刑法第三百三
    十九條第一項詐欺罪之成立，以行為人意圖為自己或第三人不法所有，以詐術使
    人將本人或第三人之物交付為要件。所謂以詐術使人交付，必須被詐欺人因其詐
    術而陷於錯誤，若其所用方法，不能認為詐術，亦不致使人陷於錯誤，即不構成
    該罪，最高法院亦著有四十六年臺上字第二六○號判例足資參照。
三、本件公訴人認被告丙○○涉犯上開詐欺犯行，無非係以公訴意旨所載犯罪事實，
    業據告訴人甲○○指述甚詳，核與證人乙○○證述內容相符，並有賣賣契約書影
    本及上開大樓平面圖乙份附卷可稽，且被告未出面與告訴人洽談糾紛等情，為其
    論罪之依據，訊據被告堅決否認有何詐欺犯行，辯稱：雖百年富裕大廈四至八層
    係供停車場使用，惟該停車場係依相關獎勵投資開發法令所興建，產權屬私人所
    有，其中三分之一面積可作商業使用，故伊除有刊登廣告招商外，並有在四樓經
    營一家幼稚園，未有施用詐術，雖告訴人曾反應廣告不符，惟當時已交屋逾一年
    之久，其早應知悉四至八層之使用情形等語。
四、經查：
（一）告訴人於八十二年間向被告為負責人之百裕建設公司，購買專案為「百年富裕
      預售屋系列」之第十及十一層住宅，後於建物外部結構體完成時，又再與百裕
      建設公司交涉，將原訂購住宅更換為第一至三層店面之情，業據告訴人於偵、
      審中供述明確（見偵緝卷第二十三頁、本院八十九年四月十三日、九十一年二
      月二十一日訊問筆錄），核與被告於審理中所述相符（見本院九十年六月五日
      訊問筆錄），並有土地買賣契約書一份、房屋買賣契約書二份附卷可稽，堪信
      為真，再百裕建設公司促銷前開建案時，亦確於平面廣告單上登載有：「補習
      班、辦公搬（應係「室」字之誤）、店面讚、商業區、人口趨」等字樣，有該
      廣告單一紙附卷足憑，是告訴人指述被告於售屋時曾強調四至八層未來將供作
      商業辦公之用，亦屬可採，惟告訴人初於購買第十至十一層住宅時，本係欲供
      自住之用，尚不因大樓四至八層係何規劃，影響其購買意願，業據其於本院審
      理時供稱：「我當時是要買住家，這是預售屋，所以我先預定十、十一樓當住
      家用，當時被告就告訴我四至八樓是辦公大樓，但我原本就要購買，不因為它
      四至八樓是辦公或補習班，而有不同的想法‧‧‧」等語明確（見本院九十年
      六月五日訊問筆錄），是縱被告上開廣告宣傳確係不實之說，告訴人既坦承不
      因大樓是何設計而影響購買第十、十一樓居住之意願，難認其有何受欺罔而陷
      於錯誤乃將價金交付之情事，再告訴人嗣後雖有換屋之舉，然此乃肇因於認建
      物格局與當初設計不相符合所致，亦據其於審理中供述甚明（見本院八十九年
      四月十三日、九十一年二月二十一日訊問筆錄），同難認被告涉有何詐欺犯行
      ，且百年富裕大廈於八十四年交屋，告訴人於八十五年間始向被告反應廣告不
      實，業據被告於偵、審中供述明確（見偵緝卷第三十一頁、本院九十一年四月
      十八日訊問筆錄），告訴人對此雖不加以否認，惟供稱係因一年之後遷入該屋
      才得知上情（見偵緝卷第三十頁、本院九十一年四月十八日訊問筆錄），然告
      訴人既購買新屋，之前並有建物格局設計不符之情發生，對嗣後大廈相關設計
      、規劃理應更加注意，如發現有何與廣告宣傳不符之處，亦當及時提出，焉有
      不曾聞問遲至交屋後逾一年之久始有動作之理，故告訴人究竟是否有陷於錯誤
      之情，實令人懷疑，故難以詐欺罪嫌相繩於被告。
（二）再者，公共設施為停車場者，其用地可供作無污染性之餐飲服務、商場、超級
      市場、圖書館、民眾活動中心、運動康樂設施等項目使用，但使用面積不得超
      過總樓地板面積之三分之一，都市計畫公共設施用地多目標使用方案中定有明
      文，是百年富裕大廈四至八層雖設計興建為公共停車場，然仍可從事商業用途
      ，僅係使用面積有所限制，故被告於廣告單上宣稱大廈四至八層欲規劃為補習
      班或辦公室等商業用途，尚非全然無據，且被告後於大廈興建完成後，曾在該
      大廈第四層開立幼稚園之情，除據其到庭供述明確外，亦經證人即該大廈住戶
      呂資容到庭結證屬實（見本院九十一年一月三十一日訊問筆錄），告訴人對此
      亦不加以否認（見本院九十一年二月二十一日訊問筆錄），顯見該空間亦確如
      廣告宣傳所載，從事文教商業用途，至被告辯稱針對大廈四至八層其尚有刊登
      廣告招商，因景氣不佳無人承租等情，雖無法提出相關事證以實其說，惟衡情
      大廈四至八層產權既屬被告公司所有，其中三分之一又可供作商業用途，倘順
      利招商，應可獲取相當租金，利之所趨，被告前開招商之說亦應為可採，從而
      雖該大廈四至八層三分之二面積仍須作停車場使用，惟被告既已實際規劃剩餘
      面積將供作商業用途，縱於廣告文宣上僅就此強調商機無限，未說明部分樓層
      仍須供停車場使用，惟至多僅能認其廣告有所誇大，難認有何以欺罔不實之手
      段加以詐騙，此外，復查無其他積極證據足資認定被告有何公訴人所指之詐欺
      犯行，既不能證明被告犯罪，應為無罪之諭知。
（三）本件既經諭知被告無罪，公訴人併案審理部分（八十八年度偵字第三０一八五
      號）即難認與本件有何裁判上一罪之關係，本院無從審理，爰退請檢察官另行
      辦理，附此敘明。
據上論結，應依刑事訴訟法第第三百零一條第一項，判決如主文。
中    華    民    國      九十一      年        七       月   三十一    日
                                  臺灣高雄地方法院刑事庭
                                      審判長法官  黃三友
                                            法官  陳淑卿
                                            法官  黃宗揚
右正本證明與原本無異。
如不服本判決，應於判決送達後十日內，向本院提出上訴狀。
                                          書記官  陳掌珠
中    華    民    國      九十一      年        七       月   三十一    日
